【裁判字號】    98,交聲,133
【裁判日期】    980706
【裁判案由】    違反道路交通管理處罰條例聲明異議
【裁判全文】
臺灣基隆地方法院交通事件裁定         98年度交聲字第133號
原處分機關
即移送機關  交通部公路總局臺北區監理所基隆監理站
異  議  人  甲○○
上列受處分人因違反道路交通管理處罰條例案件，對於交通部公
路總局臺北區監理所基隆監理站中華民國98年4月1日所為之處分
(原處分案號：基監字第裁42-C00000000號)，聲明異議，本院裁
定如下：
    主  文
異議駁回。
    理  由
一、原處分意旨略以：異議人即受處分人（下稱異議人）甲○○
    於民國98年2月19日20時15分許，駕駛車牌號碼IBV-259號重
    型機車，行駛至西濱公路與瑪鋉漁港路口停止線時，三色交
    通號誌即已轉換為紅燈，惟仍闖越往金山萬里方向行駛，為
    臺北縣政府警察局金山分局（裁決書誤植為蘆洲分局）警員
    當場攔停舉發，並由交通部公路總局臺北區監理所基隆監理
    站依道路交通管理處罰條例第53條第1項、第63條第1項第3
    款、違反道路交通管理事件統一裁罰基準表規定，以基監字
    第裁42-C00000000號裁決書裁處罰鍰新臺幣（下同）1,800
    元，並記違規點數共3點等語。
二、聲明異議意旨略以：異議人固曾於上開時間駕駛車牌號碼IB
    V-259 號重型機車行經前揭地點，惟當時該地點之交通路口
    號誌僅轉換成黃燈號誌，尚未至紅燈之狀況，且當時值勤員
    警車輛停放地點係屬彎曲狹小道路旁，該地點因有電線桿、
    建築物及諸多樹木遮擋，員警坐於車內，據其所在之角度及
    視野縱然白天視線良好，仍非可明顯觀測到路口號誌轉換之
    完整狀況，況且當時是夜晚，又依異議人當時行車速度（以
    每小時60公里計算），需經過6秒後，才會由該號誌燈行駛
    至警車前，若閃黃燈後2秒經過該號誌燈，則警員看見異議
    人經過時間將更長（約8秒），是故，異議人於經過該路口
    時尚未遭違規而舉發，而係離舉發地點約2公里處始遭員警
    攔截並帶回原舉發地點開製罰單，準此，則警員單憑目測方
    式予以確認速度，是否準確，將不無疑問云云。
三、按汽車駕駛人，行經有燈光號誌管制之交岔路口闖紅燈者，
    處新臺幣1,800 元以上5,400 元以下罰鍰；又汽車駕駛人有
    左列各款所列條款之一者，除依原條款處罰鍰外，並予記點
    ：(三)有第43條、第53條或第54條情形之一者，各記違規點
    數3 點，道路交通管理處罰條例第53條第1項、第63條第1項
    第3款分別定有明文。
四、經查，異議人於98年2月19日20時15分許，駕駛上開機車沿
    臺二線由基隆往金山方向行駛，途經設有燈光號誌管制之瑪
    鋉漁港路口，不遵守號誌指示闖紅燈（紅燈直行）之違規事
    實，業據證人陳志忠即本件舉發員警到庭結稱：本件是由我
    當場舉發，異議人當時沿台二線從基隆往金山方向，行經台
    二線與瑪鋉漁港路口，我當時是在前方2、30公尺的路口處
    ，坐在警車內，我所在之位置可以清楚看到異議人闖紅燈，
    連停止線都可以看到，警車所在位置只是一個小彎道，異議
    人當時是開在外線車道，我們警車是停在小路，我坐在駕駛
    座，警車車頭有駛出到台二線上，又縱使看不到異議人來車
    的燈號，我也可以看到往基隆方向的燈號。當時我是看到瑪
    鋉漁港那一條路已經轉為綠燈，才攔下異議人，以避免爭議
    ，且大約瑪鋉漁港的路口紅燈轉為綠燈大約會有2秒之時差
    ，經過2秒之後才會轉為瑪鋉漁港的綠燈。異議人闖紅燈的
    過程我們真的有看到，而不是以他開到我們車子前方會推算
    他有無闖紅燈，異議人車速也很快，所以我們的警車在後面
    追了很遠大約1、2分鐘，異議人才停車，之後，異議人仍然
    有意見，我們還帶異議人回現場，跟異議人解釋等語明確（
    見本院98年6月26日訊問筆錄第2、3頁），並有證人陳志忠
    庭後補提之現場照片2張附卷足考。次查，證人所提之照片
    為事後至現場、以當時伊坐在警車之位置向異議人闖紅燈之
    路口所拍攝之照片，依照片所示，雖當時為夜間，然仍可以
    清楚看出西濱公路與瑪鋉漁港路口之燈號為何。故本件違規
    事件雖未經員警以科學儀器照相採證，然取締員警就交通違
    規事實之親身經歷見聞，當亦足可恃為此類交通事件違規事
    實之證據，而要非所有交通違規事件倘未經科學儀器照相採
    證即一概不能恃以認定。且細稽證人陳志忠到庭所證上開情
    節，亦核無矛盾或違背經驗法則之處，則其所證內容，當足
    供本院憑以判斷、認定違規事實之存在。故異議人徒憑員警
    有所誤判，而空言否認其有闖紅燈云云，自非可取。茲本案
    舉發員警即證人陳志忠到庭所證之各節，既與論理法則暨經
    驗法則無違，復悉有所本而顯非出於員警個人之虛設杜撰，
    兼以本案亦核無員警設詞攀誣或舉發錯誤之事證，則證人陳
    志忠之到庭所證，自堪據為本案違規情節之認定依據。從而
    ，因認異議人於本案所持辯解，尚無可採；異議人於前揭時
    、地，駕駛車輛「闖紅燈」之違規事實，應堪認定。綜上所
    述，原處分機關援引首開規定，對異議人為首揭裁處，自屬
    適法，並無違誤；異議人徒執前詞，求為免罰，核無理由，
    應予駁回。
五、據上論斷，應依道路交通案件處理辦法第19條，裁定如主文
    。
中    華    民    國    98    年    7     月    6     日
                  交通法庭法    官  鄭培麗
以上正本證明與原本無異。
對於本件裁定如有不服，應於收受送達後5日內，向本院提出抗
告書狀，敘述抗告之理由，抗告於臺灣高等法院。
中    華    民    國    98    年    7     月    6     日
                          書 記 官  湯惠芳


司法院資訊處製作；財團法人民間司法改革基金會備份。
